臺灣高等法院高雄分院民事判決　九十年度上易字第七七號
　　上　訴　人　乙○○○
　　法定代理人　甲○○
右當事人間請求損害賠償事件，上訴人對於中華民國九十年三月一日臺灣高雄地方法
院八十九年度訴字第三○二○號第一審判決提起上訴，本院判決如左：
    主      文
上訴駁回。
第二審訴訟費用由上訴人負擔。
    事  實  及  理  由
一、上訴人起訴主張：被上訴人為日產牌CEFIRO汽車之經銷商，民國八十九年三月八
    日，被上訴人員工鍾啟榮得知上訴人有意購買日產CEFIRO汽車，至上訴人住處，
　　出示擔任被上訴人營業專員名片及CEFIRO等相關車輛型錄，向上訴人推銷，並駕
　　駛該型車輛供上訴人試車；鍾啟榮於八十九年三月十日代表被上訴人與其簽訂買
　　賣契約，上訴人依約陸續交付鍾啟榮新臺幣（下同）一百萬元之購車款。嗣於同
　　年四月初，鍾啟榮以被上訴人公司擴大行銷推出「五二０專案」，向上訴人佯稱
　　可將已繳之車款存入銀行生息，另向被上訴人公司辦理「五二０專案」貸款，以
　　超低利率方式繳納車款，上訴人不疑有詐，於八十九年四月十六日向台新國際商
　　業銀行股份有限公司（下稱「台新銀行」）辦理車輛動產抵押貸款一百十九萬二
　　千元。詎鍾啟榮竟未返還七十萬元車款，鍾啟榮為被上訴人員工，因執行職務侵
　　害上訴人權利，爰依侵權行為及僱用人責任之法律關係，請求被上訴人給付上訴
　　人七十萬元及自起訴狀繕本送達翌日起至清償日止，按週年利率百分之五計算之
　　利息。
二、被上訴人則以：本件係鍾啟清向上訴人推銷車輛，並與上訴人簽約、收款，而鍾
    啟清非其受僱人，亦非被上訴人員工鍾啟榮之代理人，且上訴人係向裕昌汽車股
    份有限公司（下稱「裕昌公司」）購車，非向其購車，故其不負侵權行為僱用人
    之損害賠償責任等語，資為抗辯。
三、原審判決駁回上訴人之請求，上訴人全部聲明不服，提起上訴，求為(一)原判決廢
    棄。(二)被上訴人應給付上訴人七十萬元及自起訴狀繕本送達翌日起至清償日止，
    按年息百分之五計算之利息。被上訴人則求為判決駁回上訴。
四、兩造不爭執之事項：
  (一)被上訴人公司於八十八年十月八日接收達豫汽車公司之經銷權（據點），並將招
    牌改為被上訴人公司名字，但未承受達豫公司之權利義務。
  (二)上訴人在鍾啟清、鍾啟榮兄弟住處附近經營西藥房，自小看鍾氏兄弟長大，知道
    鍾啟清從事保險業，非被上訴人公司員工，鍾啟榮係被上訴人公司職員，上訴人
    於買車之前，曾向鍾啟清購買保險。上訴人先向鍾啟清表示要買車，並交付現金
    卅五萬元，及交付八十九年三月廿八日、四月一日及四月卅日，面額分別為十五
    萬元、廿萬元及卅萬元之票據予鍾啟清收受，抵付車款，當時鍾啟榮不在場。而
    鍾啟榮曾將上訴人欲購買之同型車駛至上訴人住處，供上訴人試車，被上訴人並
    知悉鍾啟榮曾向上訴人推銷汽車，惟係由鍾啟清於交車前約一週，帶上訴人之夫
    陳志勳至裕昌公司確認上訴人所購買之汽車後，經由鍾啟清之介紹，上訴人於八
    十九年四月十六日向台新銀行辦理動產抵押貸款一百十九萬二千元之對保程序，
    台新銀行於翌日（十七日）將貸款金額一百萬元撥予裕昌公司，鍾啟清於八十九
    年四月十八日至裕昌公司取車，再將車駛至上訴人住處交予上訴人收受。但鍾啟
    清於上訴人辦妥貸款後，僅返還上訴人卅萬元之票據，其餘七十萬元並未清償，
    而鍾啟清乃交付連科雲（原名連麗玉）名義，面額七十四萬二千五百元之支票予
    上訴人，惟經提示未獲支付。
五、兩造爭點之論述：
    本件是否可因鍾啟榮持蓋有鍾啟榮印文之購車預約單、鍾啟榮將被上訴人公司顧
    問之車借予上訴人試車，而認鍾啟榮授與代理權予鍾啟清，於鍾啟清未返還上訴
    人七十萬元車款時，應與鍾啟清共同負侵權行為損害賠償責任﹖
  (一)按代理權係以法律行為授與者，其授與應向代理人或向代理人對之為代理行為之
    第三人，以意思表示為之，民法第一百六十七條定有明文。本件上訴人主動向鍾
    啟清表示欲購買本件汽車，復與鍾啟清與上訴人簽約，上訴人所交付之卅萬元現
    金及七十萬元之三張票據，亦由鍾啟清收受，嗣後之貸款亦係由鍾啟清介紹向台
    新銀行辦理，鍾啟榮均不在場等情，為兩造所不爭執，已如前述，上訴人知悉鍾
    啟清非被上訴人公司員工，向鍾啟清表示欲購車，進而簽約、付款、交車及嗣
    後之貸款，均非與被上訴人公司員工鍾啟榮為之，復無從自上訴人與鍾啟清之上
    開行為，認定鍾啟榮有向鍾啟清或上訴人以意思表示其授與代理權予鍾啟清。鍾
    啟清持蓋有鍾啟榮印文之達豫汽車公司名義購車預約單，與上訴人訂約、收款，
    有預約單在卷（原審卷九頁），但達豫公司之業務已於八十八年十月八日結束，
　　由被上訴人接收經銷權，鍾啟榮如欲與上訴人簽約做業績，自無以達豫公司之預
　　約單與上訴人簽約之理，而鍾啟清又非被上訴人公司之員工，且購買汽車非必需
　　以書面為之，簽約單僅係買賣契約之証明，而非買賣契約之一部分，上訴人既係
　　與鍾啟清接洽訂約，又未証明鍾啟榮有授權鍾啟清，且係由鍾啟清在預約單「承
　　辦業代簽章」欄簽名，而無代理鍾啟榮之記載，足見鍾啟榮未授權鍾啟清與上訴
　　人簽約，故鍾啟清持鍾啟榮未銷毀蓋妥印文放置於抽屜之達豫公司名義預約單與
　　上訴人簽約，但不能因此即認鍾啟榮應負授權人之責任。再鍾啟榮雖有將顧問吳
　　先生所有之車輛給予上訴人試乘，然客戶並非經試乘後即購車，常有於甲汽車商
　　行試駕滿意後，因價格、折扣、贈送之配備、保險及日後維修保養方便等因素，
　　而另向銷售同款車輛之乙車商購車，此為吾人日常生活中所習見，本件上訴人試
　　乘後並未向被上訴人購車，而係向裕昌公司購車，自不能以被上訴人員工鍾啟榮
　　有提供上訴人試乘服務及解說如何操作，即認鍾啟榮有授權鍾啟清與上訴人簽訂
　　買賣契約。
  (二)證人連科雲雖證稱：「我曾在八十九年三月至七月在吉隆公司任職，原告（上訴
    人）乙○○○是由鍾啟榮負責試車賣車的．．．，當時是鍾啟榮兄弟一起賣的。
    乙○○○來公司看車時，是直接找鍾啟榮。當時以公司顧問吳方郎的車讓客人試
    乘，在業務範圍內是許可的，也應是賣我們的車。鍾啟榮有向公司報備由其兄鍾
    啟清去收款．．．公司只知道鍾啟榮有賣這部車給乙○○○．．．有教導原告如
    何操作車，當晚沒問原告向何人買車，因我一直認為是我們的車．．．」（原審
    卷三一、三四頁），然委託鍾啟清去收款之事，為證人鍾啟榮所否認（原審卷三
    四頁），又上訴人係向裕昌公司購車交車，並未向被上訴人購車，有裕昌公司統
    一發票附卷可憑（本院卷八四、八五頁），證人連科雲竟證稱：公司只知道鍾啟
    榮有賣這部車給乙○○○云云，證人所述與已存客觀事證已有未合；又收取汽車
    款項為買賣汽車交易中極重要之事，上訴人如有向被上訴人購車，縱被上訴人員
    工鍾啟榮不克前往，被上訴人亦可另派公司其他員工前往收款，被上訴人自無應
    允非被上訴人員工鍾啟清前往收款之理，證人連科雲證稱：鍾啟榮有向被上訴人
    報備由鍾啟榮之兄鍾啟清前往收款，亦有違常情。另參以證人連科雲因鍾啟榮使
    用其支票未經其同意（原審卷三四頁），已有嫌隙，所述難免偏頗，從而證人連
    科雲上開所述，尚不足取，非能認定係鍾啟清以被上訴人員工鍾啟榮之代理人身
    分出售車輛。按代理人於代理權限內，以本人名義所為之意思表示或所受之意思
    表示，固直接對本人發生效力，然係指代理人所為之法律行為，並不包括侵權行
    為。縱然鍾啟清為鍾啟榮之代理人，惟衡諸前揭代理之性質，鍾啟清個人所為之
    侵權行為，為事實行為，非法律行為，亦不足對鍾啟榮本人發生效力。
  (三)上訴人曾與鍾啟清一同前往榮總對面之裕昌公司交車中心辦理確認所欲購買車輛
    事宜，該交車中心人員亦曾拿切結書於上訴人之夫陳志勳簽名並交付裕昌公司之
    發票，為兩造所不爭執，已如前述。按不同的公司，在法律上即有不同之法律上
    人格，達豫公司、裕昌公司均與被上訴人為不同之公司，當非同一權利主體，上
    訴人既已知悉其係向裕昌公司購車，即非向被上訴人購車。又上訴人起初所立之
    購車預約單，亦係與達豫公司，而達豫公司與被上訴人沒有關係，鍾啟榮以前在
    達豫公司上班，被上訴人僅承接達豫公司之據點，完全沒有承接達豫公司之債權
    債務之事實，已如前述，而上訴人提出之五二０專案廣告資料（原審卷十一頁）
    ，貸款金額為八十萬元，與上訴人向台新銀行定動產抵押一百十九萬二千元，貸
    款金額一百萬元已由裕昌公司收受（本院卷一四五、一四六、一五四、一五五頁
    ）之情形不合，故上訴人於向台新銀行貸款時，已知其辦理之貸款非五二０優惠
　　貸款，亦足認定。被上訴人抗辯主張上訴人知悉其係向裕昌公司購車乙情，自堪
　　信為真。
六、綜上所述，上訴人知悉其非向被上訴人訂購車輛，而與上訴人接洽之鍾啟清又非
    被上訴人員工，則縱鍾啟清將上訴人所交車款私自挪用，而害及上訴人權益，然
    既非被上訴人員工鍾啟榮所為，則鍾啟清侵占上訴人七十萬元車款，與被上訴人
    無關，被上訴人自不應負僱用人之侵權行為責任。從而，上訴人依據侵權行為及
    民法第一百八十八條僱用人責任之法律關係請求被上訴人給付七十萬元及自起訴
    狀繕本送達之翌日起至清償日止，按週年利率百分之五計算之法定遲延利息，為
    無理由。原審為上訴人敗訴之判決，駁回其假執行之聲請，並無不合。上訴意旨
    指摘原判決不當，求予廢棄改判，為無理由，應予駁回。
七、結論：本件上訴為無理由，依民事訴訟法第四百四十九條第一項、第七十八條，
    判決如主文。
中　　　華　　　民　　　國　　九十一　　年　　　一　　　月　　  三十　　日
                                      臺灣高等法院高雄分院民事第六庭
~B1審判長法官　許明進
~B2　　　法官　謝肅珍
~B3　　　法官　李炫德
右為正本係照原本作成。
不得上訴。
中　　　華　　　民　　　國　　九十一　　年　　　一　　　月　　三十一　　日
~B法院書記官　黎  珍
　　　　　　　　　　　　　　　　　　　　　　　　　　　　　　　　　　　　Ｈ
